臺灣高等法院臺南分院刑事判決　　　　　九十三年度交上訴字第一五九號　　　Ｇ
　　　上　訴　人
　　　即　被　告　乙　○　○
　　　選任辯護人　楊　丕　銘
右上訴人因公共危險案件，不服臺灣臺南地方法院九十二年度交訴字第七三號中華民
國九十三年一月十三日第一審判決（起訴案號：臺灣臺南地方法院檢察署九十二年度
偵字第二八一二號），提起上訴，本院判決如左：
      主      文
上訴駁回。
      事      實
一、乙○○於民國九十年間因賭博案件，經臺灣臺南地方法院於九十年十一月十三日
    以九十年度易字第二一０四號判處有期徒刑五月確定，甫於九十一年一月三十一
    日易科罰金執行完畢。猶不知悔改，於九十二年二月二十日二十三時五十分許，
    駕駛車牌號碼ＴＶ—八七五九號自小貨車，於臺南市○○路○段、新都路交岔路
    口時違規闖紅燈，其自小貨車之右側後照鏡擦撞行人甲○○，致甲○○倒地，受
    有右胸、右臀挫傷、右膝、兩足擦傷、右踝扭傷之傷害（所涉過失傷害部分未據
    甲○○提出告訴）。詎乙○○明知駕駛上開動力交通工具肇事，致人受傷，竟未
    立即停車查看並將傷者送醫救治，猶逕行駕車逃逸離去，幸經行經上開交岔路口
    之車牌號碼ＴＯ—五九三五號自小客車駕駛林元煌目睹車禍經過，旋由後追趕約
    八百七十公尺，林元煌始將乙○○攔停，並告知肇事之情，乙○○始返回現場。
二、案經臺南市警察局第六分局報告台灣臺南地方法院檢察署檢察官偵查起訴。
      理      由
一、訊據上訴人即被告乙○○固坦承有於右揭時、地駕駛車牌號碼ＴＶ—八七五九號
    自小貨車行經臺南市○○路○段、新都路交岔路口之事實，惟矢口否認有何肇事
    逃逸犯行，辯稱：伊並未闖越紅燈，亦不知有與甲○○發生擦撞，致邱莉莉受傷
    ，係事後經林元煌通知始知自己駕車肇事致人受傷，且伊左眼曾遭鈍傷併外傷性
    視神經病變，左眼視力已無光覺，無法查知自小貨車之右側後照鏡有損壞云云。
    經查：
（一）右揭被告乙○○駕駛自小貨車於右開時、地闖越紅燈，自小貨車之右側後照鏡
      擦撞行經該處之行人甲○○，致甲○○受有前開傷害，肇事後被告乙○○未將
      甲○○送醫急救，反逕自駕車駛離現場之事實，業據證人即被害人甲○○於警
      詢及原審調查時指述甚詳（詳警詢筆錄及原審卷二三頁），核與現場目擊之證
      人林元煌於檢察官偵訊時證稱：「那天晚上十一點五十分左右，我在新都路口
      停紅燈，綠燈剛要起步，看到一部貨車從金華路一段往二段方向，闖紅燈，速
      度很快，我聽到碰一聲很大聲，一個小姐倒在地上，東西掉了一地，附近的賣
      鹽酥雞等商家之人跑過來看，我就去追肇事者，約追三、四百公尺在大成路口
      追到他，我問他是否知道撞到人，他沈默，我要把他攔下來時他有稍微煞車，
      但還是繼續開了約一百公尺」等語（詳偵查卷第十四頁正反面），又於原審審
      理時到庭證稱：「我當日駕駛車輛沿新都路西向東，到達新都路與大成路交岔
      路口時，我的行向是綠燈，突然有一台車從金華路闖紅燈過來，我聽到『碰』
      一聲，看到小貨車撞到由東往西行走的邱小姐，然後就加速跑了，我則開始載
      著我的太太在後面追肇事的小貨車」、「追到快到大成路交岔路口，追了約一
      公里才追到他，因為那一段金華路是雙黃線，所以我要逆向行駛，才開到他的
      窗邊，由我太太告訴他撞到人，要他停車，他有遲疑一下，但是又往前開，最
      後被我以逆向行駛趕在他前面在快車道上將他攔下，並把鑰匙取走」、「（問
      ：你太太在喊他的時候，他窗戶有無放下來？）我確定他有」、「（問：你太
      太在告訴他說他撞到人，到追到他停車為止，總共多遠？）約有七、八百公尺
      遠」、「（問：追到他以後，他有無反應？）他表情遲鈍，反應呆滯。我叫他
      趕快回去現場處理」等語相符（詳原審卷二四、二五頁）。而證人林元煌與被
      告素不相識，並無怨隙，若無其事，應無甘冒偽證重罪誣陷被告之理。此外，
      並有被害人甲○○受有前揭傷害之臺南市立醫院診斷證明書一紙、臺南市警察
      局處理交通事故紀錄表、道路交通事故調查報告表(一)(二)、照片十一幀等在卷可
      稽（詳警卷五頁、七至九頁、原審卷九頁至十一頁反面）。又被告肇事地點至
      遭證人林元煌攔停地點之距離約有八百七十公尺，亦有臺南市警察局第六分局
      九十二年七月三日南市警六刑字第一二九三０號函檢附之道路交通事故現場圖
      一紙附卷可佐（詳原審卷三○至三一頁），故證人所述追了約三、四百公尺或
      約一公里，僅為概略數字，仍應以警局所繪測者較為可取。
（二）被告雖辯稱：不知撞到甲○○云云。惟由證人林元煌前開證述，被告於遭證人
      林元煌攔停，告知肇事之情後，先沈默以對，嗣略有遲疑，再繼續駕車前進等
      情觀之，應認被告對於其自小貨車之後照鏡有擦撞到被害人甲○○乙節，有所
      認識，否則其自無沈默、遲疑，復有駕車離去之行徑。其次，由肇事後被告駕
      駛之車牌號碼ＴＶ—八七五九號自小貨車照片觀之，其自小貨車右側後照鏡鏡
      面嚴重破損，足見當時碰撞之力道應為不輕，且證人林元煌證稱：「我聽到『
      碰』一聲很大聲」等語，已如前述，而被告亦自承：除了視障之疾病外，並無
      其他聽障或感官功能上之障礙等語（詳原審卷六五頁），況被告亦坦承伊稍微
      感覺有擦撞到東西（詳本院九十三年四月八日審判筆錄第九頁），從而，被告
      自無聽不到碰撞聲，而不知擦撞到行人之理。再汽車駕駛人於汽車行進中，莫
      不隨時由後照鏡及左右後照鏡檢視四方，以維己身行車安全，被告就其自小貨
      車右側後照鏡鏡面毀損當無不知之理，而被告竟漠視右側後照鏡鏡面毀損，可
      能係碰撞他人或他物，而未下車察看，顯悖於常情。被告雖另辯稱：伊左眼曾
      遭鈍傷併外傷性視神經病變，左眼視力已無光覺，無法查知自小貨車之右側後
      照鏡鏡面有損壞云云。然被告之自小貨車係右側之後照鏡鏡面毀損，而被告既
      無右眼視障之問題，其右眼之視野可及於右側之照後鏡，當無疑義。被告又辯
      稱：被害人是逆向行駛云云。已為被害人所否認，並稱當時伊係走在斑馬線等
      語（詳警卷三頁反面、偵卷十三頁反面、原審卷第二三頁），而被告於警詢時
      供稱我未看見被害人在行走及行走方向（詳警卷一頁反面），豈能於事後指稱
      被害人係逆向行駛，不足為其有利之認定。被告上開所辯，為卸責之詞，均不
      足採信。
（三）綜右所述，本件事證已臻明確，被告違規闖越紅燈，其自小貨車之右側後照鏡
      擦撞被害人甲○○，致甲○○倒地受傷後，未立即停車查看並將傷者送醫救治
      ，猶逕行駕車逃逸離去之犯行洵堪認定，應依法論科。
二、核上訴人即被告所為，係犯刑法第一百八十五條之四肇事致人受傷而逃逸罪。被
    告於九十年間因賭博案件，經臺灣臺南地方法院於九十年十一月十三日以九十年
    度易字第二一０四號判處有期徒刑五月確定，甫於九十一年一月三十一日易科罰
    金執行完畢，有台灣高等法院被告全國前案紀錄表一份在卷可按（詳原審卷第七
    頁），其受有期徒刑執行完畢，於五年以內再犯本件最重本刑為有期徒刑以上之
    罪，為累犯，應依刑法第四十七條之規定，加重其刑。被告另主張：伊係在回到
    肇事現場後，主動趨前向證人即台南市警察局交通隊之警員丙○○，表明伊係肇
    事者，應符合自首要件云云。並聲請訊問證人丙○○。惟刑法第六十二條之自首
    ，必其於犯罪尚未發覺之前，自動陳明其犯罪而受裁判，始可減輕其刑。蓋此規
    定係為獎勵犯罪者知所悔悟而設。倘警方經路人指出被告為駕駛肇事之人，對被
    告顯已獲得合理之可疑，而足認其已發覺被告為本案之犯人，自無自首之可言。
    據證人丙○○於本院證稱：「（辯護人問：你到時是否已知道肇事者是誰，或是
    乙○○主動向你說他是肇事者？答）我們去時要先畫圖，是路人講的，是林元煌
    開車把他追回來的，我們去時他們已在那邊了，是去把他追回來的那個人講的。
    」「（辯護人問：被告乙○○是否有向你講他是開那部車的人？答）有，那部車
    不在現場，是停在金華路與大成路路口那邊，是林元煌把他攔下用車載回金華路
    與新都路口。」「辯護人問：你到現場被告乙○○已在那邊，是否有向你說車子
    是他開的？答）沒有，是後來問時才說是他開的，我們去時先畫圖、照相，時間
    久了記不清楚了。」「檢察官問：你到何程度才知道肇事者是被告？答）我們現
    場圖、照相處理完畢以後，是旁邊的人講我才知道。」「（辯護人問：旁邊的人
    是如何講的？答）是林元煌與被告先到，肇事旁邊有一家五金行，五金行的人聽
    到撞擊聲有出來看，時間有點久記不太清楚，我們到現場要先畫圖，現場沒有車
    子只有碎玻璃，旁邊的人說是那個開車的人撞的。」「辯護人問：剛才你說被告
    在未向你講之前，你不曉得被告是肇事者，為何又說是旁邊的人先向他講的，證
    人前後供述矛盾？答）是旁邊的人先講，我再去問是否被告開的車子，他車不在
    現場，我另外一個同事載被告去開那台車子。」「（審判長問：被告未講之前你
    是否知道肇事者？答）是旁邊的人指被告，我們再去問是否被告開車的。」（詳
    本院九十三年四月八日審判筆錄第七至八頁），足見偵查機關對被告顯已獲得合
    理之可疑，而足認其已發覺被告為本案之犯人，自無自首之可言。至被告嗣又改
    稱：我到現場時救護車及警察都在現場，被害者也還在現場，我有向警察表達車
    子是我開的，至於向那位警察表達我忘了云云。然被告已於聲請調查證據狀已明
    白表示其係向丙○○表明其係肇事者（詳九十三年三月十八日聲請調查狀附本院
    卷），經丙○○證述後，竟又改稱係向另位警員表明云云，並聲請訊問另位警員
    ，核與其前述不符，旨在延滯訴訟程序，認無訊問之必要。
三、原審以被告罪證明確，因予適用刑法第一百八十五條之四、第四十七條之規定，
    ，並審酌被告本次肇事致被害人受傷後，未對其施以救護，旋即駕車駛離現場、
    被害人之受傷程度、於偵審程序中猶矢口否認犯行，意圖推諉卸責，肇事後已與
    被害人達成和解等一切情狀，量處有期徒刑七月，以茲儆惕，並期交通安全秩序
    的建立與喚起行車用路人對人命尊嚴的重視。至公訴人雖對被告具體求刑一年二
    月，惟審酌被告業與被害人達成和解，賠償被害人損害，認科以有期徒刑七月，
    已足資懲戒，公訴人具體求刑，尚嫌過重。按刑法第一百八十五條之四罪之最低
    刑為處六月以上有期徒刑，被告又屬累犯，原判決僅科處被告有期徒刑七月，顯
    非過重。本院經核原判決認事用法俱無不合，量刑亦稱妥適，被告上訴意旨猶執
    前詞，否認犯罪，指摘原判決不當，並無可取，為無理由，應予駁回。
據上論結，應依刑事訴訟法第三百六十八條，判決如主文。
本案經檢察官吳忠賢到庭執行職務。
中    華    民    國      九十三      年      四      月      二十二    日
                                  臺灣高等法院臺南分院刑事第四庭
                                      審判長法官  高    明    發
                                            法官  陳    珍    如
                                            法官  王浦    傑
右正本證明與原本無異。
如不服本判決，應於判決送達後十日內向本院提出上訴狀，其未敘述理由者並應於提
出上訴狀後十日內向本院補提理由書（應附繕本)。
                                      法院書記官  陳    淑    貞
中    華    民    國      九十三      年      四      月      二十三    日
附錄本案論罪科刑法條全文
刑法第一百八十五條之四：
駕駛動力交通工具肇事，致人死傷而逃逸者，處六月以上五年以下有期徒刑。
